【裁判字號】    99,台上,5086
【裁判日期】    990812
【裁判案由】    強盜等罪
【裁判全文】
最高法院刑事判決            九十九年度台上字第五０八六號
上  訴  人  子○○
選任辯護人  陳德峰律師
上  訴  人  壬○○
選任辯護人  范翔智律師
上  訴  人  己○○
            癸○○
            辛○○
上 列一 人
選任辯護人  張寧洲律師
上  訴  人  丁○○  男民國○○年○月○○日生
                    身分證統一編號：Ｚ000000000
                    住台灣省桃園縣八德市○○街7號2樓
                    （在押）
上列上訴人等因強盜等罪案件，不服台灣高等法院中華民國九十
九年四月七日第二審判決（九十八年度上訴字第四二八九號，起
訴案號：台灣板橋地方法院檢察署九十七年度少連偵字第一一八
、一二七、一二八號），提起上訴，本院判決如下：
    主  文
上訴駁回。
    理  由
壹、子○○、己○○與辛○○等三人加重強盜、強盜而強制性交
    ，己○○強盜，癸○○強盜而強制性交及壬○○部分
按刑事訴訟法第三百七十七條規定，上訴於第三審法院，非以判
決違背法令為理由，不得為之。是提起第三審上訴，應以原判決
違背法令為理由，係屬法定要件。如果上訴理由書狀並未依據卷
內訴訟資料，具體指摘原判決不適用何種法則或如何適用不當，
或所指摘原判決違法情事，顯與法律規定得為第三審上訴理由之
違法情形，不相適合時，均應認其上訴為違背法律上之程式，予
以駁回。本件原審審理結果，認為上訴人子○○、己○○強盜而
強制性交A女（姓名及年齡詳卷）、上訴人壬○○強盜A女財物（
以上係原判決事實欄〈下稱事實欄〉第一項），子○○、己○○
強盜乙○○○財物（事實欄第二項），己○○強盜丙○○財物（
事實欄第三項），子○○強盜甲○○財物（事實欄第四項），子
○○與上訴人辛○○強盜戊○○財物未遂，上訴人癸○○與子○
○、辛○○強盜而強制性交B 女（姓名及年齡詳卷；以上係事實
欄第五項），子○○強盜庚○○財物（事實欄第六項）等犯行明
確，因而撤銷第一審關於子○○所犯如原判決附表（下稱附表）
一編號1、3、4、5，壬○○所犯附表二，己○○所犯附表三編號
1，癸○○所犯附表五編號3-1，辛○○所犯附表六編號1-1 部分
之科刑判決，改判仍論處子○○犯如附表一編號1、3、4、5，壬
○○犯如附表二，己○○犯如附表三編號1 ，癸○○犯如附表五
編號3-1，辛○○犯如附表六編號1-1所示各罪刑，及維持第一審
論處子○○如附表一編號2之加重強盜、己○○如附表三編號2、
3之加重強盜、共同強盜，辛○○如附表六編號1之加重強盜未遂
等罪刑之判決，駁回檢察官及子○○、己○○、辛○○就上開部
分在第二審之上訴（主刑部分子○○定應執行有期徒刑二十九年
、己○○應執行有期徒刑十八年、辛○○應執行有期徒刑十年八
月，癸○○就附表五編號3-1 部分處有期徒刑十年二月），已詳
其調查、取捨證據之結果及憑以認定各該犯罪事實之心證理由
，並就上訴人等否認犯行之供詞及所辯各語認非可採，予以論述
；對於子○○、己○○、上訴人丁○○、癸○○等人於偵查及第
一審所證壬○○在車上睡覺，對於其等強盜A 女財物時不知情等
詞，係迴護之詞，為不足採信，復已論明白。而(一)、兒童及少
年福利法第七十條第一項前段所規定與成年人共同實行犯罪之少
年，須以該少年已滿十四歲具有責任能力，始得依該條予以加重
其刑，本件依第一審判決認定之事實，子○○與己○○、丁○○
、癸○○等人，夥同少年劉○○（民國○○○年○月○○日生）
所犯附表一編號2 強盜被害人乙○○○財物之行為，子○○等人
係親自實行犯罪之直接正犯，而非利用少年劉○○犯罪之間接正
犯，該少年於行為時既係未滿十四歲之無責任能力人，則原判決
以第一審認此部分尚無兒童及少年福利法第七十條第一項前段規
定之適用，判予維持，其適用法則即無違法。子○○執以指摘原
判決未撤銷第一審之判決，有判決不適用法則之違誤，自無可取
，且係不利於己之上訴，亦非合法。(二)、量刑係法院就繫屬個案
犯罪之整體評價，為事實審法院得依職權自由裁量之事項，原判
決就子○○部分之科刑，已說明係本於行為人之責任為基礎，並
已具體斟酌刑法第五十七條所列情形而為量定，核無裁量權濫用
，或偏執一端而有失之過重之情事，子○○上訴意旨徒執其中之
片斷，就事實審法院量刑職權之合法行使，漫為爭辯，並非適法
之第三審上訴理由。(三)、子○○、己○○抗辯其等於警詢時被刑
求，另子○○辯稱其於第一審所以承認犯罪係受辯護人王上律師
之誤導及所指其符合自首各情，已據原審調查明白，並於判決理
由內分別論述說明何以不足採信之論據綦詳，所為論並不悖乎
經驗與論理法則，自屬事實審法院採證認事之職權行使，不容任
意指摘。況原判決係依憑子○○、己○○於偵查中檢察官訊問及
第一審或部分原審之供詞為證，並未採用其等警詢之陳述作為判
斷依據，自無子○○所指應調查之證據未予調查之違法，而己○
○所謂之警詢不正方法延續至檢察官偵查中之訊問云云，亦屬無
稽，並非可採。子○○、己○○於檢察官偵查中分別供承係以手
指、生殖器套上保險套性侵害A 女，則內政部警政署刑事警察局
就A女陰道抹片未能驗出男子分泌物DNA，要屬當然，上開鑑驗書
殊難認係屬有利其二人之證據。原判決疏未說明，容有微疵，究
與判決理由不備之違背法令有別，尚不能執為合法之第三審上訴
理由。(四)、當事人聲請調查之證據，必須具有調查之必要性，若
依原判決所為證據上之論斷，足認其證據調查之聲請，事實審法
院縱再重啟調查證據程序予以調查，亦無從動搖原判決就犯罪事
實認定者，即不得以其未予調查，漫指判決為違法。證人戊○○
與B 女已到庭結證被害經過甚詳，原判決綜核其等之證詞及案內
其他證據資料，憑以認定癸○○及辛○○就事實欄第五項之犯行
應負共同正犯之責，及說明無必要再重啟證據調查程序之理由，
又其等所陳調查證據之意見，依卷內資料判斷，尚無足以啟動法
院應依職權調查證據之情事，縱使再為傳喚調查，既仍不足推翻
或否定此部分犯罪事實之認定，原審未予調查，自無癸○○所稱
原審未對B女為DNA檢體採驗以及辛○○所認其於戊○○強盜未遂
案件中之精神狀態是否因拉K 致意識不清，而無法有犯意聯絡之
表示云云等上訴意旨所指調查職責未盡之違法。(五)、原判決係綜
合全案證據資料，本於調查所得，分別論述前揭各該犯罪事實判
斷之理由，並依所確認之事實，說明各上訴人該當於附表所示之
罪，及應分別與各參與人成立共同正犯之旨，而無己○○、癸○
○所指原判決認定其等分別強盜而性侵害A女、B女犯行別無補強
證據之違法，另壬○○所辯其與子○○等人就強盜A 女財物部分
無犯意聯絡云云，自亦無可取。而其他上訴意旨所指各情，經核
係置原判決所為明白論斷於不顧，仍持已為原判決指駁之陳詞再
事爭辯或空言否認犯案，或對於事實審法院取捨證據與自由判斷
證據證明力之職權行使，徒以自己之說詞，任意指摘為違法，或
就無關判決結果之枝節事項，漫為爭執，或未依卷證資料具體指
摘原判決有何違背法令之處，僅憑己意，漫詞指摘，均難認已符
合首揭法定之第三審上訴要件。依上所述，本件上開部分之上訴
為違背法律上之程式，俱應予駁回。
貳、丁○○所犯如附表四加重強盜、強盜與癸○○所犯如附表五
    編號1、2、3、4等加重強盜部分
查第三審上訴書狀，應述上訴之理由，其未述者，得於提起
上訴後十日內補提理由書於原審法院，已逾上述期間，而於第三
審法院未判決前仍未提出上訴理由書狀者，第三審法院應以判決
駁回之，為刑事訴訟第三百八十二條第一項、第三百九十五條後
段所明定。本件丁○○、癸○○因強盜等罪案件，不服原審判決
，於九十九年四月二十三日提起上訴，其二人上訴時就上開各罪
部分並未述理由，迄今逾期已久，於本院未判決前仍未補提理
由書狀，依上開規定，自非合法，應予駁回。
參、竊盜及不正使用自動付款設備取財部分
按刑事訴訟法第三百七十六條所列各罪之案件，經第二審判決者
，不得上訴於第三審法院，為該法條所明定。本件子○○、壬○
○、己○○、丁○○、癸○○等因強盜等罪案件，其中附表一至
五中有關竊盜、加重竊盜及不正使用自動付款設備取財部分，原
審係分別依刑法第三百二十條第一項、第三百二十一條第一項第
三款、第四款、第三百三十九條之二第一項、兒童及少年福利法
第七十條第一項前段等規定論處罪刑，核屬刑事訴訟法第三百七
十六條第一款、第二款之案件。依首開說明，既經第二審判決，
自不得上訴於第三審法院，渠等猶提起上訴，顯為法所不許，應
予駁回。
據上論結，應依刑事訴訟法第三百九十五條，判決如主文。
中    華    民    國  九十九  年    八    月   十二   日
                      最高法院刑事第十三庭
                          審判長法官  賴  忠  星
                                法官  呂  丹  玉
                                法官  吳      燦
                                法官  蔡  名  曜
                                法官  葉  麗  霞
本件正本證明與原本無異
                                      書  記  官
中    華    民    國  九十九  年    八    月   十八   日
                                                      Q

司法院資訊處製作；財團法人民間司法改革基金會備份。
